【裁判字號】    92,交易,73
【裁判日期】    920626
【裁判案由】    過失傷害
【裁判全文】
臺灣臺北地方法院刑事判決                          九十二年度交易字第七三號
    公  訴  人  臺灣臺北地方法院檢察署檢察官
    被      告  甲○○
右列被告因過失傷害案件，經檢察官提起公訴（九十一年度偵字第二三六一一號），
本院判決如左：
    主    文
甲○○因過失傷害人，處拘役伍拾日，如易科罰金，以佰元折算壹日。
    事    實
一、甲○○於民國九十一年七月五日晚間七時五十五分許，駕駛車牌號碼ＤＳ－０三
    四八號自用小客車，沿臺北市○○○路內側車道由西向東方向行駛，行經該路段
    與北向南方向單行道紹興南街交岔路口，擬找尋路旁停車格停放車輛，原應注意
    左轉彎或右轉彎時，均應先顯示車輛前後之左邊或右邊方向燈光，汽車行駛至交
    岔路口，右轉彎時，應距交岔路口三十公尺前顯示方向燈或手勢，駛至路口後再
    行右轉，左轉彎時，應距交岔路口三十公尺前顯示方向燈或手勢，行至交岔路口
    中心處左轉，四車道以上或同向二車道道路，欲右轉彎時，應距交岔路口三十公
    尺前換入外側車道或右轉車道，欲左轉彎時，應距交岔路口三十公尺前換入內側
    車道或左轉車道，且轉彎車應讓直行車先行，而當時天氣晴、夜間有照明、視距
    良好、市區○○道路乾燥、無缺陷及障礙，行車管制號誌運作正常，依其智識、
    能力又無不能注意之情事，詎甲○○竟因對道路狀況不熟悉、未顯示方向燈光或
    手勢即自內側車道右轉南向擬進入紹興南街，進入路口後復又左轉北向擬逆向進
    入北向南方向單行道紹興南街，適丙○○騎乘車牌號碼ＧＦＲ－九七八號重型機
    車沿臺北市○○○路由西向東方向外側車道在甲○○所駕車輛後方行駛，因見甲
    ○○所駕車輛右偏擬南向進入紹興南街，亦疏未注意行經交岔路口不得超車，且
    超車時應顯示左方向燈並與前車左側保持半公尺以上之間隔，貿然在交岔路口內
    自甲○○所駕車輛左側近距離超車，突見甲○○所駕車輛復又左轉向北行駛，遂
    緊急閃避而失去平衡、人車倒地，受有右小手指近體側指端骨折、顏面撕裂傷、
    多處表皮擦傷之傷勢。甲○○於肇事後，於警員前往現場處理時，不逃避接受裁
    判而當場向警員自首、承認為肇事人而願接受裁判。
二、案經丙○○訴由臺北市政府警察局中正第一分局報請臺灣臺北地方法院檢察署檢
    察官偵查起訴。
    理    由
一、訊據被告甲○○固不否認於右揭時、地駕駛車牌號碼ＤＳ－０三四八號自用小客
    車沿臺北市○○○路內側車道由西向東方向行駛，行經該路段與北向南方向單行
    道紹興南街交岔路口，擬找尋路旁停車格停放車輛，適告訴人丙○○騎乘車牌號
    碼ＧＦＲ－九七八號重型機車沿臺北市○○○路由西向東方向內側車道在其所駕
    車輛後方行駛，疏未注意行經交岔路口不得超車，且超車時應顯示左方向燈並與
    前車左側保持半公尺以上之間隔，貿然在交岔路口內自被告所駕車輛左側近距離
    超車而失去平衡、人車倒地，受有右小手指近體側指端骨折、顏面撕裂傷、多處
    表皮擦傷之傷勢等情，惟矢口否認因過失傷害人，辯稱：當日其由西向東方向擬
    直行通過該交岔路口，並未左轉或右轉，本件事故發生乃因告訴人騎乘機車車速
    過快、超車不當而失去平衡、打滑跌倒，被告所駕車輛並未與告訴人所乘機車發
    生碰撞，被告並非肇事人、與本件事故無涉、並無過失云云。
二、經查：
（一）被告於九十一年七月五日晚間七時五十五分許，駕駛車牌號碼ＤＳ－０三四八
      號自用小客車，沿臺北市○○○路內側車道由西向東方向行駛，行經該路段與
      北向南方向單行道紹興南街交岔路口，擬找尋路旁停車格停放車輛，因對道路
      狀況不熟悉、未顯示方向燈光或手勢即自內側車道右轉南向擬進入紹興南街，
      進入路口後復又左轉北向擬逆向進入北向南方向單行道紹興南街，適告訴人騎
      乘車牌號碼ＧＦＲ－九七八號重型機車沿臺北市○○○路由西向東方向內側車
      道在被告所駕車輛後方行駛，因見被告所駕車輛右偏擬南向進入紹興南街，亦
      疏未注意行經交岔路口不得超車，且超車時應顯示左方向燈並與前車左側保持
      半公尺以上之間隔，貿然在交岔路口內自被告所駕車輛左側近距離超車，突見
      被告所駕車輛復又左轉向北行駛，遂緊急閃避而失去平衡、人車倒地，受有右
      小手指近體側指端骨折、顏面撕裂傷、多處表皮擦傷等傷勢之事實，除被告所
      駕車輛是否與告訴人所乘機車碰撞外，業據告訴人於警、偵訊、臺北市車輛行
      車事故鑑定委員會鑑定會議及本院審理中指訴纂詳，核與臺北市政府警察局中
      正第一分局交通分隊道路交通事故調查報告表、談話紀錄表、補充資料表、現
      場照片、車輛照片、診斷書所載相符，除被告有無轉向外，亦經被告坦認不諱
      ；而當時係晴天、夜間有照明、視距良好、市區○○道路乾燥、無缺陷及障礙
      、行車管制號誌運作正常，依被告之智識、能力又無不能注意之情事，復據臺
      北市政府警察局中正第一分局交通分隊據報處理之員警觀察、記載明確，有道
      路交通事故調查報告表附卷可稽。
（二）被告雖辯稱當日其沿臺北市○○○路由西向東方向擬直行通過該路段與紹興南
      街交岔路口，並未左轉或右轉，本件事故發生乃因告訴人騎乘機車車速過快、
      超車不當而失去平衡、打滑跌倒，被告所駕車輛並未與告訴人所乘機車發生碰
      撞，被告並非肇事人、與本件事故無涉云云，然：
    １被告當日駕駛車牌號碼ＤＳ－０三四八號自用小客車，沿臺北市○○○路內側
      車道由西向東方向行駛，行經該路段與北向南方向單行道紹興南街交岔路口，
      擬找尋路旁停車格停放車輛，因對道路狀況不熟悉、未顯示方向燈光或手勢即
      自內側車道右轉南向擬進入紹興南街，進入路口後復又左轉北向擬逆向進入北
      向南方向單行道紹興南街一節，已經告訴人於警、偵訊、臺北市車輛行車事故
      鑑定委員會鑑定會議及本院審理中指訴歷歷，核與臺北市政府警察局中正第一
      分局交通分隊道路交通事故調查報告表、談話紀錄表所載一致，前已述及，其
      中車禍時被告確因不熟悉路況、不知紹興南街為北向南方向單行道、欲找尋停
      車格而在該交岔路口內開始左轉北向擬進入紹興南街，並經被告於員警訊問、
      製作道路交通事故調查報告表、談話紀錄表時供述明確，有道路交通事故調查
      報告表、談話紀錄表附卷可稽，而交通事故談話紀錄表乃於車禍甫發生約二十
      五分鐘之九十一年七月五日晚間八時二十分許，在國立臺灣大學醫學院附設醫
      院內所製作，此觀該談話紀錄表所載詢問之時間、地點自明，斯時事故甫發生
      未滿半個鐘頭，被告對於事故發生過程記憶應較清晰、正確，所述事故經過亦
      較無經刪改、潤飾之可能，員警亦無在醫院內對被告為刑求、脅迫之可能，故
      被告上述自白顯係出於任意，又道路交通事故調查報告表、談話紀錄表均經被
      告親自簽名、捺指紋，此經被告當庭辨識後肯認無訛，製作交通事故調查報告
      表、談話紀錄表之臺北市政府警察局中正第一分局交通分隊員警楊中儀亦與被
      告、告訴人素不相識、無任何宿怨仇隙或故舊親誼，此據被告自承屬實，衡情
      員警亦無迴護告訴人或故意就被告之行向為虛偽不實記載之可能或必要，況被
      告之談話紀錄表就被告供稱：轉彎前曾以後視鏡察看、並未發現左側有任何車
      輛始開始轉彎、並未感覺碰撞等節均翔實記載，顯見談話紀錄表之記載並無任
      何隱匿、偏頗，被告當日在交岔路口內未打方向燈即突然左轉北向擬進入北向
      南方向單行道紹興南街，致告訴人所乘機車失去平衡、人車倒地，應堪認定，
      被告嗣後改稱並未轉向云云，顯係卸責、避就之詞，委無可採。
    ２檢察官起訴雖認被告所駕車輛曾與告訴人所乘機車發生碰撞，然被告始終陳稱
      所駕車輛並未與告訴人所乘機車發生碰撞，而被告所駕車輛與告訴人所乘機車
      經到場處理之員警檢視結果，亦無明顯碰撞痕跡，有交通事故補充資料表、車
      輛照片可考，是尚難僅憑告訴人之指訴，逕認二車曾發生碰撞。
    ３被告另聲請訊問證人即當日其車內乘客，但被告並未陳報證人姓名、住址，且
      被告供承該證人僅係欲證明告訴人人車倒地滑行距離，惟告訴人車輛倒地滑行
      距離為十一‧七公尺，已經到場員警測繪刮地痕長度、告訴人所乘機車最後倒
      地位置後記載詳明，有道路交通事故調查報告表可按，是該證人顯無傳喚之必
      要，併此敘明。
（三）按道路交通安全規則中所稱之汽車指在道路上不依軌道或電力架線而以原動機
      行駛之車輛（包括機器腳踏車）；前項第一款所指之汽車，如本規則同一條文
      或相關條文就機器腳踏車另有規定者，係指除機器腳踏車以外四輪以上之車輛
      ；行車遇有轉向時所用之燈光，應依左列規定：（一）右轉彎時，應先顯示車
      輛前後之右邊方向燈光；（二）左轉彎時，應先顯示車輛前後之左邊方向燈光
      ；汽車行駛至交岔路口，其行進、轉彎，應依左列規定：（三）右轉彎時，應
      距交岔路口三十公尺前顯示方向燈或手勢，駛至路口後再行右轉；（四）左轉
      彎時，應距交岔路口三十公尺前顯示方向燈或手勢，行至交岔路口中心處左轉
      ；（五）四車道以上或同向二車道道路，欲右轉彎時，應距交岔路口三十公尺
      前換入外側車道或右轉車道，欲左轉彎時，應距交岔路口三十公尺前換入內側
      車道或左轉車道；（六）轉彎車應讓直行車先行；同向有二以上之車道者，左
      側車道為內側車道，右側車道為外側車道；汽車超車及讓車時，應依左列規定
      ：（一）行經交岔路口，不得超車；（五）前行車減速靠邊或以手勢或亮右方
      向燈表示允讓後，後行車始得超越，超越時應顯示左方向燈並於前車左側保持
      半公尺以上之間隔超過，行至安全距離後，再顯示右方向燈駛入原行路線，道
      路交通安全規則第二條第一項第一款、第二項、第九十一條第一款、第二款、
      第一百零二條第一項第三至六款、第二項、第一百零一條第一款、第五款定有
      明文。本件被告於九十一年七月五日晚間七時五十五分許，駕駛車牌號碼ＤＳ
      －０三四八號自用小客車，沿臺北市○○○路內側車道由西向東方向行駛，行
      經該路段與北向南方向單行道紹興南街交岔路口，擬找尋路旁停車格停放車輛
      之際，當時天氣晴、夜間有照明、視距良好、市區○○道路乾燥、無缺陷及障
      礙，行車管制號誌運作正常，依被告之智識、能力又無不能注意之情事，業如
      前述，詎被告竟因對道路狀況不熟悉、未顯示方向燈光或手勢即自內側車道右
      轉南向擬進入紹興南街，進入路口後復又左轉北向擬逆向進入北向南方向單行
      道紹興南街，適告訴人騎乘車牌號碼ＧＦＲ－九七八號重型機車沿臺北市○○
      ○路由西向東方向外側車道在被告所駕車輛後方行駛，因見被告所駕車輛右偏
      擬南向進入紹興南街，亦疏未注意行經交岔路口不得超車，且超車時應顯示左
      方向燈並與前車左側保持半公尺以上之間隔，貿然在交岔路口內自被告所駕車
      輛左側近距離超車，突見被告所駕車輛復又左轉向北行駛，遂緊急閃避而失去
      平衡、人車倒地，受有右小手指近體側指端骨折、顏面撕裂傷、多處表皮擦傷
      之傷勢，被告有疏未遵守道路交通安全規則、轉向之前未打方向燈、亦未讓直
      行車先行、貿然右轉復又左轉之過失甚明，且其過失行為與告訴人之傷害間，
      有相當因果關係，臺北市車輛行車事故鑑定委員會、臺北市政府交通局亦同此
      認定，有臺北市車輛行車事故鑑定委員會北鑑審字第０九一三０三四００００
      號覆函暨鑑定意見書、臺北市政府交通局北市交五字第０九二三０八五一００
      ０號覆函暨覆議意見書附卷可資佐憑。雖告訴人亦有疏未注意行經交岔路口不
      得超車，且超車時應顯示左方向燈並與前車左側保持半公尺以上之間隔，貿然
      在交岔路口內自被告所駕車輛左側近距離超車之過失，但告訴人之過失並不能
      減免被告之過失。
（四）綜上所述，本件事證明確，被告犯行堪以認定，應依法論科。
三、核被告甲○○所為，係犯刑法第二百八十四條第一項前段過失傷害人罪。被告於
    肇事後，於警員前往現場處理時，不逃避接受裁判而當場向警員自首、承認為肇
    事人而願接受裁判，有臺北市政府警察局中正第一分局交通分隊自首調查報告表
    可參，被告對於有權偵查犯罪之機關尚不知犯罪事實及犯罪人之前自首而願接受
    裁判，應依刑法第六十二條前段之規定減輕其刑。爰審酌被告並無前科、素行良
    好，有臺灣高等法院被告全國前案紀錄表可憑，因過失車禍傷及告訴人，但犯後
    否認犯行、一再文過飾非、未見悔意反省，告訴人所受傷勢非輕，事故迄今已近
    一年猶未賠償告訴人所受損害，然就車禍之發生，告訴人與有過失等一切情狀，
    量處如主文所示之刑，並諭知如易科罰金之折算標準，以資懲儆。
據上論斷，應依刑事訴訟法第二百九十九條第一項前段，刑法第二百八十四條第一項
前段、第六十二條前段、第四十一條第一項前段，罰金罰鍰提高標準條例第一條前段
、第二條，判決如主文。
本案經檢察官乙○○到庭執行職務。
中      華      民      國    九十二    年      六      月    二十六    日
                              臺灣臺北地方法院交通法庭
                                      法  官  洪  文  慧
右正本證明與原本無異。
如不服本判決，應於判決送達後十日內向本院提出上訴狀(應抄附繕本)。告訴人
或被害人如對於本判決不服者，應具備理由請求檢察官上訴，其上訴期間之計算
係以檢察官收受判決正本之日期為準。
                                      書記官  江  虹  儀
中      華      民      國      九十二      年    六    月    二十六    日
附錄本案論罪科刑法條全文：
中華民國刑法第二百八十四條
 (過失傷害罪)
因過失傷害人者，處六月以下有期徒刑、拘役或五百元以下罰金，致重傷
者，處一年以下有期徒刑、拘役或五百元以下罰金。
從事業務之人，因業務上之過失傷害人者，處一年以下有期徒刑、拘役或
一千元以下罰金，致重傷者，處三年以下有期徒刑、拘役或二千元以下罰
金。


司法院資訊處製作；財團法人民間司法改革基金會備份。
